臺灣高等法院臺南分院刑事附帶民事訴訟判決
111年度附民字第176號
原      告  李渝姝
被      告  廖雯玉



上列被告因詐欺等案件（111年度金上訴字第842號），原告提起
附帶民事訴訟，請求損害賠償，本院判決如下：
    主  文
原告之訴駁回。
    事  實
一、原告主張如附件刑事附帶民事起訴狀。
二、被告未提出書狀，亦未作何陳述，惟依其在刑事訴訟之陳述
    ，不承認有何侵權行為。
三、按因犯罪而受損害之人，於刑事訴訟程序得附帶提起民事訴
    訟，對於被告及依民法負賠償責任之人，請求回復其損害，
    刑事訴訟法第487條第1項定有明文。又「因犯罪而受損害之
    人，於刑事訴訟程序固得附帶提起民事訴訟，對於被告請求
    回復其損害，但其請求回復之損害，以被訴犯罪事實所生之
    損害為限，否則縱令得依其他事由，提起民事訴訟，亦不得
    於刑事訴訟程序附帶為此請求」（最高法院60年台上字第63
    3號判例意旨參照）。亦即非被告本案犯罪之被害人或非本
    案犯罪所生之損害，如提起刑事附帶民事訴訟請求賠償，其
    訴為不合法至明。
四、經查：被告因亟需用錢，乃經由社群平台facebook（下簡稱
    臉書）中刊登的求職廣告，而與社群軟體Line暱稱「黃瑋冷
    」、「李秉宗」之成年人透過Line聯繫，並依其等指示協助
    處理事項。被告應允後，即與前述「黃瑋冷」、「李秉宗」
    （並無充足證據證明係屬不同之人）意圖為自己不法之所有
    ，而基於詐欺取財及隱匿、掩飾特定詐欺犯罪所得之洗錢犯
    意聯絡，由被告於民國110年5月12日下午5時許，利用Line
    作為聯絡工具，傳送其郵局帳號0000000-0000000號帳戶（
    下簡稱郵局帳戶）、彰化商業銀行帳號000000-00000000號
    帳戶（下簡稱彰化銀行帳戶）、新光商業銀行帳號00000000
    00000號帳戶（下簡稱新光銀行帳戶）、臺中商業銀行帳號0
    00000000號帳戶（下簡稱臺中銀行帳戶）存摺照片予「黃瑋
    冷」、「李秉宗」。嗣「黃瑋冷」、「李秉宗」所屬詐騙集
    團取得被告前述4金融機構帳戶後，即由詐騙集團成員佯裝
    係告訴人鍾武約之鄰居，於110年5月13日上午10時50分許，
    利用Line向告訴人鍾武約誆稱亟需用款，欲借款等語，使告
    訴人鍾武約信以為真，而於同日上午11時33分許，至址設臺
    中市○○區○○○路000號之國泰世華銀行，以臨櫃匯款之方式，
    匯款新臺幣（下同）10萬元至被告前開新光銀行帳戶內，再
    由「李秉宗」透過Line指示被告於同日下午1時18分、21分
    ，至址設雲林縣○○市○○路0段000號之新光銀行○○分行以臨櫃
    提領之方式，提領14萬元（盧美華於同日中午12時48分匯入
    ，此部分未據起訴）、10萬元，並依指示於同日下午1時48
    分許，至雲林縣斗南鎮五福公園內，將上開24萬元全數交予
    「李秉宗」指示之取款人，被告即以此方式參與「黃瑋冷」
    、「李秉宗」所屬詐騙集團隱匿詐欺所得款項之去向等情，
    固經臺灣雲林地方檢察署檢察官以110年度偵字第5073號、1
    10年度偵字第8477號分別起訴及移送併辦，認被告涉犯刑法
    第339條第1項之詐欺取財罪嫌、洗錢防制法第14條第1項之
    洗錢等罪嫌，然業經原審即臺灣雲林地方法院110年度金訴
    字第100號審理後，以罪嫌不足，判處被告無罪在案，此有
    上開起訴書、移送併辦書、及判決書等各1份在卷可稽。再
    查，原審判決理由六部分業已敘明：臺灣雲林地方檢察署檢
    察官以110年度偵字第8195、8477號案，就告訴人林淑女、
    李渝姝、鍾武約遭詐騙案，以被告涉犯刑法第339條第1項、
    洗錢防制法第14條第1項之罪，與本案或為相同犯罪事實，
    或為一行為觸犯數罪名之想像競合犯，具有法律上一罪關係
    ，為同一案件而移送併辦。但關於告訴人林淑女、李渝姝部
    分，與起訴之告訴人鍾武約不同，且檢察官係認被告係以共
    同犯罪之意思參與犯罪，非僅提供帳戶之幫助犯，又普通或
    加重詐欺取財罪係侵害個人財產法益之犯罪，其罪數計算，
    以被害人數、被害次數之多寡，決定其犯罪之罪數，而被告
    本案所涉詐欺取財、洗錢等犯嫌，業經原審認定無罪，已如
    前述，告訴人林淑女、李渝姝部分則未經起訴，上開移送併
    辦部分非原審所得審判。爰將上開移送併辦案件退由臺灣雲
    林地方檢察署檢察官另為適法之處置等語。故現繫屬於本院
    之被告上開上訴案件，被害人僅有告訴人鍾武約，並無原告
    ，原告固得因其被害受損失部分另提起民事訴訟，或於上開
    退併辦部分另經起訴後再為刑事附帶民事訴訟，然其既非因
    被告涉犯本案詐欺、洗錢犯罪而受損害之被害人，自不得依
    前開規定於本件刑事訴訟程序中附帶提起民事訴訟，是原告
    之訴，顯不合法，應予駁回。
據上論結，應依刑事訴訟法第502條第1項，判決如主文。
中　　華　　民　　國　　111 　年　　8 　　月　　5 　　日
                  刑事第四庭    審判長法  官  郭玫利
                                      法  官  陳金虎
                                      法  官  林臻嫺
以上正本證明與原本無異。
不得上訴。　　　　　　　　　　　　　　　　　　
　　　　　　　　　　　　　　　　　　　書記官  劉素玲
中　　華　　民　　國　　111 　年　　8 　　月　　5 　　日